臺灣桃園地方法院交通事件裁定　　　　99年度交聲字第1681號
原處分機關　交通部公路總局新竹區監理所桃園監理站
異　議　人
即受處分人　杜月美
上列受處分人因違反道路交通管理處罰條例案件，對於交通部公
路總局新竹區監理所桃園監理站民國99年11月1 日所為之處分（
原處分案號：桃監裁罰字第裁52-ZIQ031307號）聲明異議，本院
裁定如下：
    主  文
異議駁回。
    理  由
一、按汽車行駛於應繳費之公路、橋樑、隧道或輪渡，不依規定
    繳費者，處汽車所有人或駕駛人新臺幣（下同）3,000 元以
    上6,000 元以下罰鍰，並追繳欠費；而汽車駕駛人之行為有
    行經設有收費站之道路，不依規定停車繳費，當場不能或不
    宜攔截製單舉發者，得逕行舉發；且第一項逕行舉發，應記
    明車輛牌照號碼、車型等可資辨明之資料，以汽車所有人為
    被通知人製單舉發；道路交通管理處罰條例第7 條之2 第1
    項第6 款、第4 項、第27條第1 項定有明文。次按交通部臺
    灣區○道○○○路局為辦理電子收費申裝及欠費追繳作業，
    依據「公路通行費徵收管理辦法」相關規定訂定「交通部臺
    灣區○道○○○路局電子收費申裝及欠費追繳作業注意事項
    」，依本辦法第15條規定，用路人不依規定繳費者，營運單
    位應依用路人不同之欠費行為，依本局（指高速公路局）查
    明之車籍資料，製發「補繳通行費及作業處理費通知單」（
    下稱通知單），追繳通行費並加收作業處理費用；用路人應
    於通知單所列之繳費期限內完成補繳程序，逾期未繳納則移
    送相關警察單位依法處理，前揭注意事項第1 條、第13條第
    1 項、第17條第3 項亦分別定有明文。
二、原處分意旨略以：異議人即受處分人（下稱異議人）杜月美
    於民國99年4 月19日上午10時30分許，駕駛車牌號碼1060-R
    N 號自小客車，行經國道高速公路頭城收費站南下第11車道
    時，經國道公路警察局第九警察隊頭城分隊舉發其有「汽車
    行駛於應繳費之公路不依規定繳費（走錯車道- 小車行駛大
    車車道）（99年04月19日10時30分過違規地點，經通知補繳
    ，繳費期限99年07月26日止未補繳）」之違規，爰依道路交
    通管理處罰條例第27條第1 項之規定，裁處異議人罰鍰3,00
    0 元。
三、異議意旨略以：本人是奉公守法的公民，不會為了10元而不
    去繳納通行費，因未接到書面通知，且遠通電信公司又將本
    人電話號碼登記錯誤，以致未能以電話告知本人，爰對原處
    分不服，並依法聲明異議云云。
四、經查：
(一)、本件異議人於99年4 月19日上午10時30分許，駕駛車牌號碼
    1060-RN 號自小客車，行經國道高速公路頭城收費站時，未
    依規定行駛於小型車收費車道，誤入該站大型車收費車道（
    即南下第11車道），因異議人所申裝之小型車e 通機於過站
    時僅自動扣繳40元，以致異議人尚有10元欠費及作業處理費
    須另行補繳；嗣經交通部臺灣區○道○○○路局委託遠通電
    收股份有限公司（下稱遠通公司）依查明之車籍資料，向該
    車所有人即異議人送達補繳通行費及作業費通知單，異議人
    亦未於催繳通知單上所載之繳費期限即99年7 月26日前完成
    繳納，為國道公路警察局第九警察隊頭城分隊認異議人成立
    「汽車行駛於應繳費之公路，不依規定繳費」之違規行為，
    而依道路交通管理處罰條例第27條第1 項之規定，以99年8
    月24日工警局交字第ZIQ031307 號掣單舉發；異議人於應到
    案期限前之同年9 月3 日向原處分機關提出申訴，經原處分
    機關調查結果，仍認異議人有前揭違規行為，乃於同年11月
    1 日以異議人有上開違規事實，依道路交通管理處罰條例第
    27條第1 項之規定，裁處罰鍰3,000 元等情，此為異議人所
    不爭執，並有異議人之交通違規案件陳述單、裁決書、高速
    公路局委託遠通電收公司辦理電子收費業務送達證書、交通
    部公路總局新竹區監理所中壢監理站99年9 月8 日竹監壢字
    第0992003939號函附交通違規案件陳述書、內政部警政署國
    道公路警察局舉發違反道路交通管理事件通知單、交通部台
    灣省國道高速公路局委託遠通電收股份有限公司補繳通行費
    及作業處理費通知單等件在卷可稽。此部分之事實，應屬明
    確，可以認定。
(二)、按國道高速公路收費站，除一般設有專人收費之車道外，尚
    有無人收費之電子收費車道，裝設電子收費系統之駕駛人確
    實有可能因一時疏忽或系統故障等情形而未能正常扣繳通行
    費用，此與於專人收費車道故意不繳交通行費之情形有異，
    如逕依道路交通管理處罰條例第27條第1 項科處罰鍰，於某
    些不可歸責於駕駛人之情形，恐對使用電子收費系統之駕駛
    人失之過苛，是公路法第24條乃特別明文將徵收通行費之作
    業程序、收費方式等事項，授權由公路主管機關訂立公路通
    行費徵收管理辦法、交通部臺灣區○道○○○路局電子收費
    申裝及欠費追繳作業注意事項，對於裝設電子收費系統之駕
    駛人，未能於行駛通過應繳費公路之際即時扣款者，於該注
    意事項第13點、第17點特別增設應踐行「製發補繳通行費及
    作業處理費通知單」之程序，亦即明文規定除應將該駕駛人
    車輛之車種、牌照號碼、通行時間、地點、行駛方向等予以
    記錄並照相或錄影存記外，並應於查明車籍資料後，製發「
    補繳通行費及作業處理費通知單」，通知駕駛人應依上開通
    知單所載金額及繳費期限，完成補繳通行費並加收作業處理
    費用，逾補繳期限截止日未繳納者，方依法舉發。亦即，對
    於使用電子收費系統之駕駛人，其收費之作業程序及方式設
    有特別規定，倘欲依道路交通管理處罰條例第27條第1 項規
    定處以罰鍰時，其所指「不依規定繳費」者，乃包含上開注
    意事項第13點、第17點所特別增設之規定，故於汽車行駛於
    應繳費之國道高速公路暨使用電子收費設備之特殊情形下，
    道路交通管理處罰條例第27條第1 項之「不依規定繳費」，
    自應解釋為「經通知補繳後逾期仍未繳納」之行為（見臺灣
    高等法院暨所屬法院97年法律座談會刑事臨時類第1 號提案
    研討結論參照）。查本件關於通知異議人應於99年7 月26日
    前補繳通行費之通知單，乃係經高速公路局委託遠通公司交
    付郵政機關於99年6 月30日寄送至上開異議人所有之車號10
    60-R N號自用小客車之車籍地即桃園縣八德市○○街○ 段84
    巷11號，因當場未獲會晤本人，亦無受領文書之同居人、受
    雇人或應送達處所之接收郵件人員，乃寄存於當地之大湳郵
    局，並製作通知書2 份，1 份黏貼於應受送達人門首，另1
    份置於應送達處所信箱適當位置，以為送達等情，此有內政
    部警政署國道公路警察局送達證書、補繳通行費及作業處理
    費通知單、高速公路通行費催繳通知單送達證書附於交通部
    臺灣區○道○○○路局頭城收費站99年11月29日高頭稽字第
    0990 002260 號函可佐。準此，本件繳費通知單即已依行政
    程序法第74條合法送達予異議人，異議人應有依該通知繳費
    之義務。詎異議人仍逾越補繳期限，遲至99年10月2 日始補
    繳前開費用，亦有遠通公司中壢門市代收款專用繳款證明1
    紙為憑。是異議人確有汽車行駛於應繳費公路未依規定繳費
    之違規行為，堪以認定。其空言否認未曾收受書面通知云云
    ，核與上開卷存事證不符，本院難以採信。
(三)、異議人固又辯稱：遠通電信錯誤登記本人電話號碼，以致未
    能以電話告知本人云云。惟按「甲方得於補繳期限前依乙方
    提供之行動電話號碼資料，以簡訊通知乙方欠費情事。惟欠
    費簡訊通知，為額外服務，不具法定通知送達效力」，電子
    收費服務契約第13條第1 項已規定甚明；另經本院函詢結果
    ，亦據遠通公司清楚函覆略以：……。又有關行動電話之提
    醒簡訊或客服人員外撥客戶之關懷服務，係為本公司為俾利
    服務客戶之美意等語，有遠通公司99年12月27日總發字第09
    901313號函可佐，顯見高速公路局於辦理電子收費欠費追繳
    作業時，並無必以電話通知欠繳人屆期繳費之法定或約定義
    務。從而，異議人上開所指，縱令屬實，亦仍無從解免其上
    開違規之行為。
五、綜上所述，異議人前開違規之行為，事證明確，堪可認定，
    原處分機關依此援引首揭規定裁處異議人3,000 元之罰鍰，
    核無不合。異議人異議意旨仍執前詞，否認有前開違規之行
    為，並無理由，應予駁回。
據上論斷，應依道路交通案件處理辦法第19條，裁定如主文。
中    華    民    國    100   年    1     月    5     日
                  交通法庭    法  官  呂綺珍
以上正本證明與原本無異。
如不服本裁定，應於送達後5 日內，向本院提出抗告狀。
                              書記官  范升福
中    華    民    國   100    年    1     月    10    日